【裁判字號】    99,易,364
【裁判日期】    990401
【裁判案由】    詐欺
【裁判全文】
臺灣高雄地方法院刑事判決               99年度易字第364號
公  訴  人  臺灣高雄地方法院檢察署檢察官
被      告  甲○○
上列被告因詐欺案件，經檢察官提起公訴（98年度偵字第1005號
），本院判決如下：
    主  文
甲○○幫助犯詐欺取財罪，處拘役伍拾日，如易科罰金，以新台
幣壹仟元折算壹日。
    事  實
一、甲○○明知其所持有台東區中小企業銀行股份有限公司（後
    更名為荷商荷蘭銀行股份有限公司，下稱荷蘭銀行）松山分
    公司（帳號：000-0000000000000 號）帳戶之存摺、提款卡
    及密碼如恣意交予他人使用，他人將可藉其所有之該帳戶存
    摺及提款卡以遂行其財產上犯罪之目的，竟仍不顧他人可能
    遭受財產上損害之危險，而基於幫助犯詐欺取財罪之不確定
    故意，於民國97年5 月17日前某日，在不詳地點，將其上開
    帳戶之存摺、提款卡，交付予年籍、姓名均不詳之人，而容
    許他人藉其帳戶存摺及提款卡以遂行詐欺取財犯罪。嗣年籍
    姓名均不詳之人，基於為自己不法所有之意圖，先於（1 ）
    97年5 月17日18時30分許，以電話聯繫之方式，在電話內向
    丙○○佯稱：伊於雅虎奇摩網站購物，交易付款時有錯誤，
    是選到分期付款之項目，每月會定期定額扣款，要求伊至郵
    局ATM 操作將分期付款項目取消等語，致使丙○○因而陷於
    錯誤，而先於同日19時17分許，依電話指示匯款新台幣（下
    同）1 萬7849元至甲○○所申請之上開帳戶內，又於同日19
    時40分許，再匯款2 萬9987元至甲○○所申請之上開帳戶內
    ，當丙○○匯款完畢後，始察覺有異，而知受騙。又於（2
    ）97年5 月17日19時許，年籍姓名均不詳之人，以電話聯繫
    之方式向乙○○佯稱：「伊有上網買東西，並問伊帳戶內有
    多少錢，叫伊到銀行辦理扣款」等語，致使乙○○因而陷於
    錯誤，而於同日19時56分許，在玉山商業銀行股份有限公司
    設於苗栗縣竹南鎮所裝設之自動櫃員機，依電話指示匯款1
    萬8098元至甲○○所申請之上開帳戶內，當乙○○匯款完畢
    後，發現有異並報警處理，始知上情。
二、案經高雄縣政府警察局移送台灣高雄地方法院檢察署檢察官
    偵查起訴。
    理  由
壹、證據能力部分：
一、按被告以外之人於審判外之言詞或書面陳述，除法律有規定
    者外，不得作為證據；又被告以外之人於審判外之陳述，雖
    不符刑事訴訟法第159 條之1 至第159 條之4 之規定，而經
    當事人於審判程序同意作為證據，法院審酌該言詞陳述或書
    面陳述作成時之情況，認為適當者，亦得為證據；刑事訴訟
    法第159 條第1 項、第159 條之5 第1 項定有明文。經查，
    證人即被害人丙○○、乙○○於警詢中所為之陳述，其屬於
    被告以外之人於審判外之陳述者，惟據檢察官、被告於本院
    審理中同意作為證據，本院審酌上開證據作成時之情況，亦
    無不當之情形，認為以之作為本件之證據亦屬適當，核之上
    開說明，自應有證據能力。
二、按除顯有不可信之情況外，從事業務之人於業務上或通常業
    務過程所須製作之紀錄文書、證明文書，亦得為證據，刑事
    訴訟法第159 條之4 第2 款定有明文。經查，卷附之卷附中
    華郵政自動櫃員機收據2 紙及玉山銀行自動櫃員機收據1紙
    ，係金融機構業務人員以機器輔助方式，通常業務過程製作
    之紀錄文書，亦無何顯不可信之情形，核之上開說明，應認
    具有證據能力。
貳、實體部分：
一、訊之被告甲○○於本院準備程序中矢口否認有何幫助詐欺取
    財之犯行，辯稱：伊上開帳戶之存摺及提款卡係遺失，而其
    將密碼寫在存摺內始遭人利用作為匯款之用云云。經查：（
    一）本件被害人丙○○、乙○○分別於上開時間因遭詐騙集
    團成員施以上開詐術陷於錯誤而操作自動櫃員機匯出上開款
    項至被告上開帳戶內等情，業據證人即被害人丙○○、乙○○於警詢時證述綦詳，並有自動櫃員機交易明細單3 紙附卷
    可憑，足認被告使用之系爭帳戶確實遭真實姓名年籍不詳之
    成年人用以詐騙被害人丙○○、乙○○匯款以取得不法款項
    使用無訛；（二）被告固辯稱其上開帳戶之存摺、提款卡係
    遺失後為人取得利用，然金融帳戶資料事關個人財產權益之
    保障，存摺、提款卡等物之專屬性質均甚高，若落入不明人
    士手中，極易被利用為取贓之犯罪工具，一般人均有妥為保
    管以防止他人任意使用之認識，縱有特殊情況偶須交付他人
    使用，亦必深入瞭解用途及合理性，始會安心提供，而被告
    為成年人，應有相當之智識程度及社會經驗，其竟輕忽未將
    提款卡、存摺妥善放置，再者以常情而論，一般稍有社會歷
    練、經驗之之人均知存摺應與其金融卡、密碼分別保存，以
    免徒增帳戶款項遭人持金融卡盜領款項，此自亦應為被告所
    知稔，且被告復未於遺失後報警處理，亦與常情有違，其所
    辯不足採信；（三）復參以現今社會上，確存有不少為貪圖
    小利而出售個人帳戶供人使用之人，是犯罪集團成員僅須付
    出少許之金錢，即可取得可完全操控而無遭掛失風險之帳戶
    ，衡情當無使用遭竊、遺失等未經申辦帳戶者同意使用之帳
    戶之可能，否則，自不法詐騙犯罪集團之角度審酌，渠等既
    知社會上一般正常之人如帳戶存摺、印章、提款卡遭竊或遺
    失，為防止拾得或竊得之人盜領存款或將帳戶作為不法使用
    ，必於發現後立即報警或向金融機構辦理掛失止付，而於原
    帳戶所有人掛失止付後，渠等即無法以拾得或竊得之存摺、
    提款卡提領該帳戶內之存款，渠等在此情形下，如仍以此帳
    戶作為其犯罪工具，則在渠等向被害人詐騙，並誘使被害人
    將款項轉入或匯入該帳戶後，卻又極有可能因帳戶所有人掛
    失止付而無法提領，則渠等大費周章從事於犯罪之行為，甘
    冒犯罪後遭追訴、處罰之風險，卻只能平白無故替原帳戶所
    有人匯入金錢，而無法得償其犯罪之目的，無異於為他人作
    嫁，此等損人不利己之舉，又豈是聰明狡詐之財產犯罪集團
    所可能犯之錯誤，易言之，從事此等財產犯罪之不法集團，
    若非確定該帳戶所有人不會去報警或掛失止付，以確定渠等
    能自由使用該帳戶轉帳、提款，渠等應不至於以該帳戶從事
    財產犯罪，益證被告所辯不足採信。從而，罪證明確，被告
    犯行堪以認定。
二、按刑法上之幫助犯，係對於犯罪與正犯有共同之認識，而以
    幫助之意思，對於正犯資以助力，而未參與實施犯罪之行為
    者而言（最高法院88年度台上字第1270號判決意旨參照），
    本件被告將上開帳戶提款卡及提款密碼提供予真實姓名年籍
    不詳之成年人詐騙他人財物，顯係基於幫助他人詐欺之犯意
    ，且並無任何積極證據證明其有參與實施詐欺取財之犯罪構
    成要件行為，是核被告所為，係犯刑法第30條第1 項前段、
    第339 條第1 項之幫助詐欺取財罪。又被告以一提供帳戶資
    料之幫助行為供犯罪集團為詐欺取財款項匯入之用，並使被
    害人2 人均陷於錯誤，匯入款項至被告之上開郵局帳戶中，
    係以一行為同時觸犯數幫助詐欺取財罪，侵害不同被害人之
    財產法益，為同種想像競合犯，應依刑法第55條規定，論以
    一幫助詐欺取財罪處斷。又被告並未實際參與詐欺取財犯行
    ，所犯情節較正犯輕微，爰依刑法第30條第2 項規定，減輕
    其刑。審酌被告所為影響社會交易安全，增加被害人追償及
    警察機關偵查犯罪之困難，被害人遭詐騙金額尚非鉅大，被
    告犯後未能坦認犯行態度尚難謂佳及其他等一切情狀，量處
    如主文所示之刑，並諭知易科罰金之折算標準。
三、本件被告經合法傳喚無正當理由未到庭，本院認本件為應科
    拘役之案件，爰依刑事訴訟法第306 條之規定，不待其陳述
    逕行判決。
據上論斷，應依刑事訴訟法第299 條第1 項前段、笫306 條，刑
法第339 條第1 項、第55條、第30條、第41條第1 項前段，刑法
施行法第1 條之1 ，判決如主文。
中    華    民    國    99    年    4    月      1    日
                  刑事第十一庭  審判長法  官  黃三友
                                      法  官  莊珮吟
                                      法  官  林俊寬
以上正本證明與原本無異。
如不服本判決應於收受送達後10日內向本院提出上訴書狀，並應
敘述具體理由；如未敘述上訴理由者，應於上訴期間屆滿後20日
內向本院補提理由書（均須按他造當事人之人數附繕本）「切勿
逕送上級法院」。
中    華    民    國    99    年    4    月      1    日
                                      書記官  林香如
附錄法條：
中華民國刑法第339條
（普通詐欺罪）
意圖為自己或第三人不法之所有，以詐術使人將本人或第三人之
物交付者，處5 年以下有期徒刑、拘役或科或併科1 千元以下罰
金。
以前項方法得財產上不法之利益或使第三人得之者，亦同。
前二項之未遂犯罰之。

司法院資訊處製作；財團法人民間司法改革基金會備份。
